最高法院刑事裁定　　　　　　　　　　111年度台抗字第525號
抗　告　人　禇文華
上列抗告人因偽造文書等罪定應執行刑案件，不服臺灣高等法院
中華民國111年2月25日駁回其聲明異議之裁定（111 年度聲字第
764號），提起抗告，本院裁定如下：
    主  文
抗告駁回。
    理  由
一、按受刑人或其法定代理人或配偶以檢察官執行之指揮為不當
    者，得向諭知該裁判之法院聲明異議，刑事訴訟法第484 條
    定有明文。所謂諭知該「裁判」之法院，乃指對被告為有罪
    判決，於主文內實際宣示其主刑、從刑之裁判；所謂檢察官
    執行之指揮不當，係指就執行之指揮違法及執行方法不當等
    情形。又裁判確定前犯數罪者，併合處罰之；數罪併罰，有
    二裁判以上者，依刑法第51條之規定，定其應執行之刑，同
    法第50條第1 項前段、第53條分別定有明文。被告所犯數罪
    有二裁判以上時，其所犯各罪是否合於數罪併罰規定，應以
    各裁判中最先判決確定者為基準，凡在該裁判確定前所犯之
    各罪，均應依刑法第50條、第51條規定，定其應執行之刑。
    數罪併罰案件之實體裁判確定後，即生實質之確定力，已經
    定應執行刑確定之各罪，除因增加經另案判決確定合於數罪
    併罰之其他犯罪，或原定應執行刑之數罪中有部分犯罪，因
    非常上訴、再審程序而經撤銷改判，或有赦免、減刑等情形
    ，致原裁判定刑之基礎已經變動，或其他客觀上有責罰顯不
    相當之特殊情形，為維護極重要之公共利益，而有另定應執
    行刑之必要者外，法院應受原確定裁定實質確定力之拘束，
    亦即法院不得再就該各罪之全部或部分重複定其應執行刑，
    否則即有違一事不再理原則。是以，倘受刑人所犯數罪，業
    經法院裁定定應執行刑確定者，檢察官據以執行，自難認其
    指揮為違法或執行方法不當。
二、本件抗告人即受刑人禇文華前因準強盜等數罪，經原審法院
    以110 年度聲字第3302號裁定，合併定應執行刑為有期徒刑
    12年確定（下稱甲案），又因偽造文書等數罪，經臺灣新北
    地方法院以110 年度聲字第2926號裁定，合併定應執行刑為
    有期徒刑7年，受刑人不服提起抗告，經原審法院以110年度
    抗字第1642號裁定駁回其抗告確定（下稱乙案），嗣分別由
    臺灣臺北地方檢察署檢察官110年度執更助字第474號、第50
    8 號執行指揮書予以執行。抗告人主張上開兩案之執行指揮
    書各別所涉之案件除繫屬法院有別外，其中刑案皆有符合裁
    判上一罪關係，應符合刑法第51條、第53條併合處罰之規定
    ，法院未將甲、乙案所示罪刑合併定應執行刑，容有異議，
    爰對此聲明異議。
三、本件原裁定以：㈠、數罪併罰，有2 裁判以上者，依刑法第
    51條之規定，定其應執行刑，依法僅檢察官有向法院聲請定
    應執行刑之權限。抗告人如認甲案附表所示罪刑，應與乙案
    附表所示罪刑合併定應執行刑，自應向檢察官提出聲請，如
    逕向原審聲請，於法未合；㈡、抗告人各犯如甲案、乙案附
    表所示之數罪，最早判決確定日期係甲案附表編號1、2所示
    之罪之民國「108年10月31日」，而乙案附表編號3至25所示
    之罪，犯罪日期介於108年11月2日至109年2月26日，均非10
    8 年10月31日之前所犯，則與甲案附表所示之各罪，即不符
    合「裁判確定前犯數罪者」之數罪併罰要件，無從就此等犯
    罪合併定其應執行刑，是抗告人主張兩案各罪均符合刑法第
    51條、第53條併合處罰之規定，尚有誤解。至抗告人另主張
    兩案各罪均有裁判上一罪關係云云，係對於各罪確定判決之
    內容及實體審查事項所為爭執，非屬聲明異議程序可得審酌
    之事項；㈢、乙案部分，原審法院110 年度抗字第1642號裁
    定主文係「抗告駁回」，維持第一審裁定所諭之應執行刑，
    並非該案「諭知該裁判之法院」，則原審亦非此部分聲明異
    議之管轄法院。因認本件聲明異議主張檢察官之執行指揮不
    當，或於法不合，或無理由，而予駁回等情。經核原裁定所
    為論述，俱與卷內資料相符。揆諸首揭說明，於法並無不合
    。
四、抗告意旨以甲案附表編號1、2所示之犯罪時間為108年10月3
    1 日，乙案附表編號1、2之犯罪時間分別為同年月20、29日
    ，主張此部分應合併定執行刑，另甲案附表編號41、47、48
    之犯罪時間分別為108 年10月26、27日、10月29日、10月30
    日，其中編號47更與乙案附表編號2 為同一日犯罪，何以既
    同日犯罪，僅繫屬法院不同，衍生分別處罰之舉，尚難令人
    干服，且其並非針對原審法院提出聲明異議狀等語，係置原
    裁定明白說理於不顧，猶執其個人主觀意見，任為指摘，均
    難憑以認定原裁定為違法或不當。本件抗告為無理由，應予
    駁回。
據上論結，應依刑事訴訟法第412條，裁定如主文。
中    華    民    國   111    年    4     月    20    日
                  刑事第八庭審判長法  官  段  景  榕  
                                  法  官  楊  力  進  
                                  法  官  汪  梅  芬  
                                  法  官  李  釱  任  
                                  法  官  鄧  振  球  
本件正本證明與原本無異
                                  書記官
中    華    民    國   111    年    4     月    28    日